臺灣板橋地方法院刑事判決　　　　　　　　　　　　九十三年度訴字第一六六二號
　　公　訴　人　臺灣板橋地方法院檢察署檢察官
　　被　　　告　甲○○
　　選任辯護人　丁○○　律師
右列被告因詐欺等案件，經檢察官提起公訴（九十三年度偵字第一三○一三號、第一
三○九二號）及移送併辦（九十三年度偵字第一七一四二號），本院判決如左：
    主      文
甲○○連續幫助掩飾及隱匿因自己重大犯罪所得財物，處有期徒刑伍月，如易科罰金
，以佰元折算壹日。
犯罪所得財物新臺幣仟元，沒收，如全部或一部不能沒收時，以其財產抵償之。
    事      實
一、甲○○曾因賭博案件，於民國（下同）八十七年九月十六日，經臺灣臺北地方法
    院以八十七年度易字第一三一九號刑事判決判處罰金三百元確定，八十七年十一
    月六日因羈押折抵執行完畢（不致使本案罪行構成累犯）。緣甲○○因缺錢花用
    ，適見中國時報分類廣告刊登收購不特定人開立之金融機構帳戶之訊息，其遂以
    所載電話號碼而與一真實年籍、姓名不詳之成年男子聯絡，經該成年男子要求其
    須先至各金融機構銀行開設帳戶，取得存摺、印章及提款卡等物後再通話聯繫，
    而甲○○於接洽過程中，雖預見其提供帳戶予他人，可能係供掩飾及隱匿因自己
    重大犯罪所得財物之用，然其猶基於幫助洗錢之概括未必故意，將其所開立如附
    表一編號一至編號三所示存款帳戶之存摺、印章、提款卡（金融機構名稱、帳號
    、開戶日期，均詳如附表一編號一至編號三所示），於九十二年二月底某日下午
    及三月上旬某日下午，先後將如附表一編號一、編號二及如附表一編號三所示帳
    戶之存摺、印章及提款卡連續二次在臺北縣板橋市板橋火車站大廳內，以每一帳
    戶新臺幣（下同）一千元之代價，將之出售於確實姓名、年籍不詳之成年男子，
    並由該成年男子當場共交付代價三千元。嗣甲○○之前開帳戶即於犯罪集團為常
    業詐欺（以電話向邱麗雲、邱煥榮、乙○佯以國稅局退稅為由，使邱麗雲、邱煥
    榮、乙○在匆促之間未及查證，且不熟悉退稅之行政流程之情況下，誤至該犯罪
    集團所指定之金融機構自動櫃員機操作，而將渠等帳戶中存款匯入該犯罪集團所
    指定之帳戶〈詳如附表二所示〉）時，供作掩飾及隱匿因自己為常業詐欺所得財
    物之用（另如附表一編號四至編號十四所示之帳戶，並無證據證明業供掩飾及隱
    匿因自己重大犯罪所得財物之匯款帳戶所用）。嗣因邱煥榮、乙○、邱麗雲各自
    於當日發現受騙後，立即報案由警方轉知各該銀行，將不詳集團指定之帳戶列為
    疑似詐騙之帳戶，復經警循線查出上開帳戶係甲○○所開設，始偵悉上情。
二、案經乙○訴由桃園縣政府警察局中壢分局移送臺灣桃園地方法院檢察署，經呈請
    臺灣高等法院檢察署檢察長令轉及臺北縣政府警察局永和分局移送臺灣板橋地方
    法院檢察署檢察官偵查起訴及移送併辦。
    理      由
一、訊據被告甲○○坦承於前揭時、地出售帳戶予他人一事，然矢口否認有幫助洗錢
    之犯行，辯稱：伊不知道前開帳戶係供犯罪集團為洗錢之用云云；惟查：
（一）被告出售他人使用之如附表一編號一至編號三所示之帳戶，嗣於他人為常業詐
      欺（以電話向邱麗雲、邱煥榮、乙○佯以國稅局退稅為由，使邱麗雲、邱煥榮
      、乙○在匆促之間未及查證，且不熟悉退稅之行政流程之情況下，誤至該犯罪
    　集團所指定之金融機構自動櫃員機操作，而將渠等帳戶中存款匯入該犯罪集團
      所指定之帳戶）時，供作匯入款項之用，業據告訴人乙○、被害人邱麗雲、邱
      煥榮於警詢、檢察官偵查中指（證）述綦詳，並有渠等提出之新竹國際商業銀
      行自動櫃員機交易明細表影本二紙、中華商業銀行自動櫃員機交易明細表影本
　　　一紙、高雄市政府警察局新興分局受理各類案件紀錄表、郵政儲金匯業局自動
　　　櫃員機儲戶交易明細表影本一紙（見臺灣板橋地方法院檢察署九十三年度偵字
  　　第一七一四二號卷第十五頁、九十三年度他字第二九四九號卷第五十六頁、第
    　五十八頁、第六十七頁）暨第一商業銀行雙和分行九十三年七月十六日〈九三
      〉一和字第一○六號函所附交易明細表一份、第一商業銀行雙和分行九十三年
      十月六日〈九三〉一雙和字第一三七號函一紙、誠泰銀行存摺存款業務往來約
      定書、交易明細查詢單各一紙、寶華商業銀行（原名泛亞商業銀行）中和分行
      九十三年十月七日〈九三〉寶和發字第三八八號函檢附之開戶資料、往來明細
      表各一份（見臺灣板橋地方法院檢察署九十三年度他字第二九四九號卷第一○
      三頁至第一○九頁、第六十八頁至第七十頁、本院卷第三十八頁、第四十四頁
      至第四十九頁）附卷足憑，而該犯罪集團針對不特定之人以前開同一方式為詐
      欺犯行，顯係反覆為同種類行為為目的之社會活動之職業性犯罪，應係觸犯刑
      法第三百四十條之常業詐欺罪名無疑。
（二）雖被告執前詞置辯；然按一般於金融機構開戶，並無任何限制，若有合法使用
      金融帳戶匯款或交易之需者，均無須支付任何費用，即可自行逕向金融機構申
      請設立帳戶，且在金融機構設立存款帳戶者關於存摺及印鑑章，均關係存款戶
      個人之財產權益，具有專屬性及私密性，除非與存戶本人或具密切之關係者外
      ，一般人均應妥為保管，以防止被冒用，縱因特殊情形偶將存摺、印鑑章交付
      他人之需，亦必瞭解用途後再行提供使用，若將存摺及印鑑章賣予不明人士使
      用，極易幫助與財產有關之犯罪工具，此為一般人所得認識之常理，被告係成
      年之人，自當知之甚明而有預見，詎其竟仍將上開自己設立之銀行帳戶，反於
      社會常情，收取費用，售予不詳姓名、年籍之人，足認被告以三千元代價，將
      上開帳戶賣予真實姓名、年籍不詳之成年男子使用，應可預見他人執之掩飾及
      隱匿自己重大犯罪所得財物；況且，質諸被告亦供承：「（為何要賣帳戶？）
      因為失業很久了。」、「（有無問對方帳戶要做什麼？）他說要轉手賣給別人
      當不願意曝光的類似私房錢的帳戶。」、「（那你相信嗎？）我無法預測他後
      面的行為。」、「（既然無法預測對方也有可能拿去做犯罪行為，對此有何意
      見？）因為我失業。」（見本院九十三年十一月十六日審判筆錄），據此益見
      被告有幫助他人掩飾及隱匿因自己重大犯罪所得財物之不確定故意甚明，是被
      告所辯無非圖卸之詞，自無足採信。
（三）至於本院雖依職權傳喚證人丙○○到庭，惟其到庭證稱係因所有之自用小客車
      遭竊，嗣姓名、年籍不詳之成年男子向伊恐嚇取財（一萬二千元），並匯入該
      成年男子所提供之「甲○○」之帳戶（如附表一編號十三所示）等語（見本院
      九十三年十一月十六日審判筆錄），惟該恐嚇取財犯行，尚非屬洗錢防制法所
      規範之「重大犯罪」，另如附表一編號四至編號十四所示之帳戶，亦乏證據證
      明業供掩飾及隱匿因自己「重大犯罪」所得財物之匯款帳戶所用，均合予敘明
      。
二、從而，本案事證已臻明確，被告犯行洵堪認定，自應依法論科。
三、查被告行為前之九十二年二月六日，洗錢防制法固經修正公布，但依照該法第十
    五條規定：「本法自公布後六個月施行」，即於被告行為後之同年八月六日施行
    。次查修正前洗錢防制法第九條第一項規定：「洗錢者，處五年以下有期徒刑，
    得併科新臺幣三百萬元以下罰金。」，修正後之洗錢防制法第九條第一項規定：
    「犯第二條第一款之罪者，處五年以下有期徒刑，得併科新臺幣三百萬元以下罰
    金」，另查修正前之洗錢防制法第二條係規定：「本法所稱洗錢，係指下列行為
    ：一、掩飾或隱匿因自己或他人重大犯罪所得財物或財產上利益者。二、收受、
    搬運、寄藏、故買或牙保他人因重大犯罪所得財物或財產上利益者。」，修正後
    之洗錢防制法第二條則規定：「本法所稱洗錢，係指下列行為：一、掩飾或隱匿
    因自己重大犯罪所得財物或財產上利益者。二、掩飾、收受、搬運、寄藏、故買
    或牙保他人因重大犯罪所得財物或財產上利益者。」，兩相對照修正前後之洗錢
    防制法第二條之條文內容，足知修正前後之洗錢防制法第九條第一項所規定之犯
    罪構成要件與內容雖稍有不同，但並無礙於被告犯罪之成立，再者，修正後洗錢
    防制法第九條第一項所規定之法定刑（處五年以下有期徒刑，得併科新臺幣三百
    萬元以下罰金），與修正前洗錢防制法第九條第一項所規定之法定刑（處五年以
    下有期徒刑，得併科新臺幣三百萬元以下罰金），其法定刑並無差異，裁判前之
    法律並非較有利於行為人，是依刑法第二條第一項前段之規定，即應適用裁判時
    之法律即修正後洗錢防制法第九條第一項之規定論處，是被告甲○○提供帳戶，
    幫助犯罪集團掩飾及隱匿其常業詐欺犯罪所得財物之行為，核係犯修正後洗錢防
    制法第九條第一項、刑法第三十條第一項前段之幫助掩飾及隱匿因自己重大犯罪
    所得財物罪。被告先後多次犯行，時間緊接、方法相同、觸犯構成要件相同之罪
    名，顯係基於概括之犯意為之，係連續犯，應依刑法第五十六條之規定論以一罪
    ，並依法加重其刑。移送併辦（九十三年度偵字第一七一四二號）部分之犯行，
    與起訴之犯罪事實為同一案件，本院自應併予審理。被告乃基於幫助之犯意參與
    洗錢犯行，為幫助犯，應依刑法第三十條第二項之規定，按正犯之刑減輕之。前
    開刑之加重、減輕，並依刑法第七十一條第一項之規定先加後減之。爰審酌被告
    因失業生活困頓而利令智昏，出售帳戶予他人供掩飾及隱匿自己從事重大犯罪所
    得財物，影響社會治安，因犯罪所得財物僅三千元及犯罪後猶有避重就輕情事等
    一切情狀，量處如主文所示之刑，並諭知如易科罰金折算標準，以資懲儆。
四、按犯洗錢防制法第九條之罪者，其因犯罪所得之財物或財產上利益，除應發還被
    害人或第三人者外，不問屬於犯人與否，沒收之。如全部或一部不能沒收時，追
    徵其價額或以其財產抵償之，修正後洗錢防制法第十二條第一項定有明文；所謂
    因犯罪所得之財物，包括犯罪所得之報酬在內，此觀修正後洗錢防制法第四條第
    二款之規定亦明，則被告幫助洗錢所得三千元，並無應發還被害人或第三人之情
    事，自應依修正後洗錢防制法第十二條第一項之規定宣告沒收，如全部或一部不
    能沒收時，以其財產抵償之（因所得財物係金錢，故不生追徵其價額之問題）。
五、至於公訴意旨另略以：被告甲○○所為前揭幫助洗錢之犯行亦同時涉犯刑法第三
    十條第一項、第三百四十條之幫助常業詐欺罪嫌；惟按幫助犯除須對於其實施之
    幫助行為予以認識外，尚須對正犯之犯行有構成要件故意之存在，始克相當；訊
    據被告堅決否認有幫助常業詐欺之犯行，辯稱：伊事前並不知其帳戶係供常業詐
    欺之匯款帳戶之用等語。經查：本件被告出售帳戶供他人使用時，依該存款帳戶
    係供作存、提款及匯款之使用特性以觀，被告可得預見上開帳戶係供作他人掩飾
    犯罪所得款項之用，業如前述，惟尚難逕認其得認識他人實施常業詐欺犯罪之態
    樣及內容，自無從就該正犯所為之常業詐欺構成要件行為予以認識，自不得以幫
    助常業詐欺罪相繩；此外，本院復查無積極證據足資證明被告有幫助常業詐欺之
    犯行，則既不能證明被告有此部分犯行，本應就之諭知被告無罪之判決，惟公訴
    意旨認此部分與被告前開論罪科刑之犯罪事實有牽連犯之裁判上一罪關係，爰不
    另為無罪之諭知，併此敘明。
據上論斷，應依刑事訴訟法第二百九十九條第一項前段，修正後洗錢防制法第九條第
一項、第十二條第一項，刑法第二條第一項前段、第十一條前段、第五十六條、第三
十條、第四十一條第一項前段，罰金罰鍰提高標準條例第二條，判決如主文。
本案經檢察官陳銘祥到庭執行職務。
中　　　華　　　民　　　國　　九十三　　年　　十一　　　月　　　三十　　日
                              臺灣板橋地方法院刑事第八庭
                                審判長法  官　王　屏　夏
                                      法  官　王　偉　光
                                      法  官　陳  鴻  清
右正本證明與原本無異。
如不服本判決，應於收受送達後十日內向本院提出上訴書狀，其未敘述上訴之理由者
並得於提起上訴後十日內向本院補提理由書（均須按他造當事人之人數附繕本）。
                                      書記官　林　蔚　然
中　　　華　　　民　　　國　　九十三　　年　　十一　　　月　　　三十　　日
附錄本案論罪科刑法條全文：
修正後洗錢防制法第九條：
犯第二條第一款之罪者，處五年以下有期徒刑，得併科新臺幣三百萬元以下罰金。
犯第二條第二款之罪者，處七年以下有期徒刑，得併科新臺幣五百萬元以下罰金。
以犯前二項之罪為常業者，處三年以上十年以下有期徒刑，得併科新臺幣一百萬元以
上一千萬元以下罰金。
法人之代表人、法人或自然人之代理人、受雇人或其他從業人員，因執行業務犯前三
項之罪者，除處罰行為人外，對該法人或自然人並科以各該項所定之罰金。但法人之
代表人或自然人對於犯罪之發生，已盡力監督或為防止行為者，不在此限。
犯前四項之罪，於犯罪後六個月內自首者，免除其刑；逾六個月者，減輕或免除其刑
；在偵查或審判中自白者，減輕其刑。
附表一：
┌──┬──────────┬──────────┬──────┐
│編號│ 金 融 機 構 名 稱　│　 帳　戶　號　碼　 │ 開 戶 日 期│
├──┼──────────┼──────────┼──────┤
│ 一 │第一商業銀行雙和分行│0000000000│九十二年二月│
│　　│　　　　　　　　　　│二　　　　　　　　　│二十四日　　│
├──┼──────────┼──────────┼──────┤
│ 二 │誠泰商業銀行永和分行│0000000000│九十二年二月│
│　　│　　　　　　　　　　│七一  　　　　　　　│二十四日　　│
├──┼──────────┼──────────┼──────┤
│ 三 │泛亞銀行（現更名為寶│0000000000│九十二年三月│
│　　│華商業銀行）中和分行│五二  　　　　　　　│四日　　　　│
├──┼──────────┼──────────┼──────┤
│ 四 │中華郵政台北縣永和市│0000000000│七十八年九月│
│　　│中正路郵局　　　　　│七七四二　　　　　　│十九日　　　│
├──┼──────────┼──────────┼──────┤
│ 五 │台灣中小企銀中和分行│0000000000│九十二年三月│
│　　│　　　　　　　　　　│四　　　　　　　　　│四日　　　　│
├──┼──────────┼──────────┼──────┤
│ 六 │國泰世華銀行中和分行│0000000000│九十二年三月│
│　　│　　　　　　　　　　│五四　　　　　　　　│四日　　　　│
├──┼──────────┼──────────┼──────┤
│ 七 │安泰銀行中和分行　　│0000000000│九十二年三月│
│　　│　　　　　　　　　　│四一○○　　　　　　│四日　　　　│
├──┼──────────┼──────────┼──────┤
│ 八 │台新銀行景平分行　　│0000000000│九十二年三月│
│　　│　　　　　　　　　　│五四○○　　　　　　│四日　　　　│
├──┼──────────┼──────────┼──────┤
│ 九 │華南銀行中和分行　　│0000000000│九十二年三月│
│　　│　　　　　　　　　　│一七　　　　　　　　│四日　　　　│
├──┼──────────┼──────────┼──────┤
│ 十 │中國信託銀行中和分行│0000000000│九十二年三月│
│　　│　　　　　　　　　　│八一　　　　　　　　│四日　　　　│
├──┼──────────┼──────────┼──────┤
│十一│陽信銀行雙和分行　　│00000000　　│九十二年三月│
│　　│　　　　　　　　　　│　　　　　　　　　　│十日　　　　│
├──┼──────────┼──────────┼──────┤
│十二│華僑銀行永和分行　　│0000000000│九十二年三月│
│　　│　　　　　　　　　　│一三四七　　　　　　│二十八日　　│
├──┼──────────┼──────────┼──────┤
│十三│遠東國際商業銀行永和│0000000000│九十二年三月│
│　　│分行　　            │七○八三　　　　　　│二十八日　　│
├──┼──────────┼──────────┼──────┤
│十四│彰化銀行福和分行　　│0000000000│九十二年三月│
│　　│　　　　　　　　　　│九七○○　　　　　　│二十八日　　│
└──┴──────────┴──────────┴──────┘
附表二：
┌──┬───────┬───────┬───────┬───┬────┐
│編號│被 害 人 姓 名│原 持 有 帳 戶│轉 匯 入 帳 戶│金　額│ 時　間 │
├──┼───────┼───────┼───────┼───┼────┤
│ 一 │邱麗雲　　　　│帳號：        │如附表一編號一│九萬九│九十二年│
│　　│　　　　　　　│0000000│所示之帳戶　　│千九百│三月二十│
│　　│　　　　　　　│0000000│　　　　　　　│九十九│四日十五│
│　　│　　　　　　　│　　　　      │　　　　　　　│元    │時許　　│
├──┼───────┼───────┼───────┼───┼────┤
│ 二 │邱煥榮　　　　│帳號：        │如附表一編號二│九萬九│九十二年│
│　　│　　　　　　　│0000000│所示之帳戶　　│千九百│三月六日│
│　　│　　　　　　　│0000000│　　　　　　　│九十九│十三時四│
│　　│　　　　　　　│一　　　      │　　　　　　　│元    │十一分許│
├──┼───────┼───────┼───────┼───┼────┤
│ 三 │乙　○　　　　│帳號：        │如附表一編號三│二次，│九十二年│
│　　│　            │0000000│所示之帳戶　　│各為九│三月二十│
│　　│　　　　　　　│0000000│　　　　　　　│萬九千│四日十時│
│　　│　　　　　　　│八二　　　　　│　　　　　　　│九百九│許　　　│
│    │　　　　　　　│　　　　　　　│              │十九元│        │
└──┴───────┴───────┴───────┴───┴────┘
